【裁判字號】    97,勞簡上,3
【裁判日期】    980708
【裁判案由】    給付薪資   等
【裁判全文】
臺灣高雄地方法院民事判決             97年度勞簡上字第3號
上  訴  人  乙○○（原名葉秀英）
訴訟代理人  楊櫻花律師
被上訴人    帆偲有限公司
法定代理人  甲○○
                        0號6樓之3
                        之2
上列當事人間請求給付資遣費等事件，上訴人對於中華民國96年
11月30日本院鳳山簡易庭第一審判決（96年度鳳勞簡字第1 號）
提起上訴，上訴人並於本院為訴之減縮，經本院於98年6 月24日
言詞辯論終結，判決如下：
    主      文
原判決除確定部分外，關於駁回上訴人後開第二項之訴部分廢棄
。
被上訴人應再給付上訴人新臺幣壹拾伍萬柒仟零捌拾元，及自民
國九十六年一月二十三日起至清償日止，按週年利率百分之五計
算之利息。
上訴人其餘上訴駁回。
第一審（除確定部分外）、第二審（減縮部分除外）訴訟費用由
被上訴人負擔二分之一，餘由上訴人負擔。
    事實及理由
一、被上訴人經合法通知，未於言詞辯論期日到場，核無民事訴
    訟法第386 條各款所列情形，爰依上訴人之聲請，由其一造
    辯論而為判決。
二、上訴人主張：
（一）被上訴人公司於民國（下同）88年3 月26日成立時，即雇
      用上訴人擔任美容師，銷售該公司經銷之德國海馬化妝品
      ，並同意承認上訴人自83年4月14日起至88年3月26日間受
      僱於訴外人漢儀企業股份有限公司（以下簡稱漢儀公司）
      、漢政企業有限公司（以下簡稱漢政公司）之年資，故迄
      上訴人於95年1 月26日遭被上訴人解雇時止，一共有11年
      10個月又4 天之年資。又上訴人之勞保投保單位，雖自94
      年1 月26日起始改以被上訴人公司之員工名義投保，但此
      為資方擅自決定之事項，上訴人從未注意該項情事，不得
      以之作為認定上訴人受被上訴人公司雇用之日期依據。又
      被上訴人公司於88年3 月26日即已成立，縱認為被上訴人
      未承認承受上訴人之前之工作年資，亦無法抹滅上訴人實
      際受被上訴人公司雇用，銷售該公司產品之事實。故上訴
      人之年資至遲亦應由此日開始計算。
（二）按上訴人年資應自83年3月23日起算至95年1月26日止，總
      計為11年10個月又4天，依勞動基準法（下稱本法）第11
      條第2款、第17條、第2條第4款之規定，應以11年11個月
      為計算資遣費之基準，上訴人於遭終止勞動契約前6個月
      平均工資為23,800元，故上訴人請求之資遣費為11又12分
      之11個月平均工資即283,616 元【計算式：23,800×（ll
      ＋11÷12）=283,616】，惟原審僅判准1 個月的平均工資
      之資遣費，即23,800元，其間差額259,816 元未獲判准，
      顯有違誤。又本件上訴人於被上訴人公司工作已滿3 年，
      被上訴人既未於終止勞動契約前30日預告，上訴人主張依
      本法第11條第2 款、第16條第1 項第3 款、第3 項規定請
      求被上訴人應給付30日預告期間之工資23,800元（計算式
      ：23,800÷30×30=23,800） ，惟原審僅判准20日預告期
      間之工資，即15,867元，其間差額7,93 3元未獲准許，亦
      有違誤。另依本法第38條、第39條、本法施行細則第24條
      第3 款規定，上訴人自88年3 月23日至93年3 月22日（89
      、90、91、92、93年度）每年度應有14日之特別休假，自
      93年3 月23日至94年3 月22日（94年度）應有15日之特別
      休假，上訴人於被上訴人終止勞動契約前2 年既均未休該
      93、94年度之特別假，自得依前開條文，請求被上訴人給
      付93年度14日及94年度15日共29日之工資即23,007元（計
      算式：23,800÷30×29=23,007 ，元以下四捨五入），惟
      原審僅判准7 日，即5,553 元，其間差額17,454元未獲准
      許，亦有違誤（按上訴人於原審請求94、95年度之特別休
      假共31日工資，於本院則減縮為僅請求93、94年度共29
      日之特別休假工資）。
（三）又如認上訴人年資應自88年3 月26日起算至95年1 月26日
      ，總計6年9個月又1天，依本法第11條第2款、第17條、第
      2 條第4款之規定，應以6年10個月為計算資遣費之基準，
      上訴人於遭終止勞動契約前6 個月平均工資為23,800元，
      故上訴人請求之資遣費為6 又12分之10個月平均工資即
      162 ,633 元 【計算式：23,800×（6 ＋10÷12）=162,
      633 】，惟原審僅判准1 個月的平均工資之資遣費，即
      23,800元，其間之差額為138,833 元。又本件上訴人於被
      上訴人公司工作已滿3 年，被上訴人既未於終止勞動契約
      前30日預告，上訴人主張依本法第11條第2 款、第16條第
      1 項第3 款、第3 項規定請求被上訴人給付30日預告期間
      之工資23,800元（計算式：23,800÷30×30=23,800） ，
      惟原審僅判准20日預告期間之工資，即15,867元，其間之
      差額為7, 933元。另本件上訴人於被上訴人終止勞動契約
      前2 年既均未休該93、94年度之特別假，自得依前開條文
      ，請求被上訴人給付93年度10日及94年度10日共20日之工
      資即15867 元（計算式：23,800÷30×20=158 67 四捨五
      入），惟原審僅判准7 日，即5553元，其間之差額為1031
      4 元。
（四）綜上所述，除原審已判准被上訴人應給付之141,781 元之
      本息外，（一）若認定上訴人之年資應自83年3 月23日起
      算，則被上訴人應再給付上訴人資遣費259,816 元、預告
      工資7,933 元、特別休假未休工資17,454元，合計285,20
      3 元；（二）若認定上訴人之年資應自88年3 月26日起算
      ，則被上訴人應再給付上訴人資遣費138,833 元、預告工
      資7,933 元、特別休假未休工資10,314元，合計157,080
      元。（三）從而，上訴人基於勞動契約之法律關係，於原
      審聲明：被上訴人應給付上訴人466,686 元及自起訴狀繕
      本送達被上訴人翌日起即96年1 月23日起至清償日止，按
      法定利率年息5 ％計算之利息。
三、被上訴人則以：被上訴人確實係於94年1 月26日始開始僱用
    上訴人，且上訴人持有被上訴人交付之化妝品確實價值達
    23,201元及零用金15,000元均未繳回，被上訴人於原審以之
    抵銷，僅獲原審部分採認，被上訴人雖有不服，但無上訴之
    意，爰以原審聲明：駁回上訴人之訴，如受不利之判決，願
    供擔保，免為假執行之宣告。
四、本件原審對於上訴人之請求判決部分勝訴、部分敗訴，上訴
    人對其敗訴部份（除年終獎金23800 元外）聲明不服，提起
    上訴，並於本院減縮其特別休假工資為29日，聲明：（一）
    原判決除確定部分外，關於駁回上訴人後開第二項之訴部分
    廢棄。（二）上開廢棄部分，被上訴人應再給付上訴人新台
    幣285,203 元（包含預告工資差額7,933 元整、資遣費差額
    259,816 元及93年、94年特別休假工資差額17,454元），及
    自96年1 月23日起至清償日止按週年利率5 ％計算之利息。
    （三）、第一（除確定部分外）、二審訴訟費用由被上訴人
    負擔。被上訴人則聲明上訴駁回。至原審判決被上訴人應給
    付上訴人141,781 元之本息，及駁回上訴人關於年終獎金
    23,800元之請求部分，均未據二造聲明不符，該部分均已確
    定，併此敘明。
五、兩造不爭執及爭執之事項：
（一）不爭執部分：
  1、上訴人自83年4 月14日起以漢儀公司為勞保之投保單位，
     嗣於85年10月7 日改以漢政公司為投保單位，88年5 月29
     日又改回漢儀公司為勞保投保單位。上訴人於93年12月28
     日懷孕生產，於94年2 月1 日休完產假復工，於94年1 月
     26日以被上訴人為投保單位，嗣於95年1 月26日遭被上訴
     人資遣，並於當日遭被上訴人退健保，再於95年2 月15日
     退勞保。上訴人以被上訴人為投保單位之投保薪資為38,2
     00 元，有勞工保險被保險人投保資料明細表附卷可憑。
  2、被上訴人於88年3 月26日設立登記。有公司登記事項表可
     稽。
  3、上訴人之平均工資為每月23800元。
（二）爭執事項：
   １、上訴人何時受僱於被上訴人？上訴人主張被上訴人有承
       認上訴人受僱於漢儀公司及漢政公司之舊有年資是否有
       理由？上訴人之工作年資究竟多長？
   ２、上訴人於本院之各項請求是否有據？其金額應為若干？
六、法院之判斷：
（一）關於上訴人於被上訴人公司之服務年資：
  １、上訴人主張其於88年3 月26日受被上訴人雇用之時，被上
      訴人同意承認其自83年3 月23日起至88年3 月25日止，受
      僱於漢儀、漢政公司之年資一節，為被上訴人所否認，依
      民事訴訟法第277 條前段之規定，上訴人就被上訴人同意
      承受上開年資之事實應負舉證責任。上訴人對此固提出被
      上訴人出具之職務證明書一紙為證，惟上開證明書之發給
      ，係上訴人以申請貸款為由，要求被上訴人發給，則被上
      訴人基於與人為善之意而填發內容不實之證明書，雖有不
      妥，但符合雇主照顧員工之一般社會經驗。又關於員工於
      前雇主工作年資之承受，常見於企業改組、合併、轉讓之
      情形，且倘有承受，通常會形諸書面。然查，本件被上訴
      人公司並非自漢儀、漢政公司改組而來，與之亦無合併之
      情事，且銷售化妝品之工作，未具專業或特殊性，並無非
      舊員工無法繼續營業之不可替代性，故依一般企業經營之
      常態，被上訴人於與漢儀公司、漢政公司並無任何交易之
      情況下，殊無於雇用上訴人時，仍同意承受上訴人年資之
      可能，此外，上訴人亦自承無法提出其他積極證據足以證
      明被上訴人同意承受上訴人於前雇主之工作年資，故上訴
      人主張被上訴人同意承受上訴人之舊有工作年資云云，係
      屬無法證明，不足採信。
   2、又查，被上訴人固未同意承受上訴人於前僱主之工作年資
      ，惟被上訴人公司於88年3 月26日設立登記，被上訴人法
      定代理人甲○○又係漢儀公司、漢政公司之經理，與上訴
      人有多年之同事情誼，其因而遊說上訴人改由其雇用甚屬
      可能，且上訴人於93年底懷孕生產，倘非之前即受被上訴
      人公司雇用，殊無產後即至被上訴人公司上班之理。此外
      ，被上訴人公司於設立登記後，不可能未雇用員工為之銷
      售產品，則其就近商請上訴人為之銷售產品，亦符合一般
      企業經營之初，雇用有經驗之員工（即俗稱挖角）之經驗
      法則，故被上訴人否認自88年3 月26日起雇用上訴人云云
      ，與事實不符，不足採信。
   3、綜上所述，上訴人應係自88年3 月26日起受僱於被上訴人
      公司，迄95年1 月26日遭解雇止，計有6 年9 個月又1 天
      之工作年資。
（二）關於上訴人請求被上訴人應再給付預告工資、資遣費、特
      別休假未休之工資部分，詳述如下：
   1、資遣費部分：
    (1)按「非有左列情形之一者，雇主不得預告勞工終止勞動契
      約：一、歇業或轉讓時。二、虧損或業務緊縮時。三、不
      可抗力暫停工作在一個月以上時。四、業務性質變更，有
      減少勞工之必要，又無適當工作可供安置時。五、勞工對
      於所擔任之工作確不能勝任時。」、「雇主依前條終止勞
      動契約者，應依左列規定發給勞工資遣費：一、在同一雇
      主之事業單位繼續工作，每滿一年發給相當於一個月平均
      工資之資遣費。二、依前款計算之剩餘月數，或工作未滿
      一年者，以比例計給之。未滿一個月者以一個月計。」、
      「... 四、平均工資：謂計算事由發生之當日前六個月內
      所得工資總額除以該期間之總日數所得之金額。工作未滿
      六個月者，謂工作期間所得工資總額除以工作期間之總日
      數所得之金額。」，本法第11條、17條、第2 條第4 款分
      別定有明文。
    (2)經查，上訴人之年資共6 年9 個月又1 天，資遣費應以6
      年10個月為計算資遣費之基準，上訴人於遭終止勞動契約
      前6 個月平均工資為23,800元，有被上訴人所提之94年3
      月至8 月之薪資表附卷可按（見原審卷第121 至126 頁）
      ，故上訴人請求之資遣費為6 又12分之10個月平均工資即
      162,633 元【計算式：23,800×（6 ＋10÷12）=162,633
      】，惟原審僅判准1 個月平均工資之資遣費，即23,800
      元，其間差額138,833 元，上訴人請求被上訴人應再給付
      ，為有理由，應予准許。
   2、預告工資部分：
    (1)按虧損或業務緊縮時，雇主得預告勞工終止勞動契約； 雇
      主預告勞工終止勞動契約者，繼續工作3 年以上，應於30
      日前預告之，雇主未依規定期間預告而終止契約者，應給
      付預告期間之工資，本法第11條第2 款、第16條第1 項第
      3 款、第3 項分別定有明文。
    (2)經查，本件上訴人於被上訴人公司工作已滿3 年，被上訴
      人既未於終止勞動契約前30日預告，上訴人主張依上開規
      定請求被上訴人給付30日預告期間之工資23800 元（計算
      式：23,800÷30×30=23,800） ，即應准許。惟原審僅判
      准20日預告期間之工資，即15,867元，其間差額7,933 元
      ，上訴人請求被上訴人應再給付，為有理由。
   3、特別休假未休工資部分：
    (1)按勞工在同一雇主或事業單位，繼續工作滿一定期間者，
      每年應依左列規定給予特別休假：1 年 以上3 年未滿者
      7 日、3 年以上5 年未滿者10日、5 年以上10年未滿者
      14日、10年以上者每1 年加給1 日，加至30日為止； 特
      別休假，工資應由雇主照給，本法第38條、第39條分別定
      有明文；再本法施行細則第24條第3 款規定，特別休假因
      年度終結或終止契約而未休者，其應休未休之日數，雇主
      應發給工資。
    (2)查，上訴人自88年3月26日至89年3月25日（89年度）滿1
      年應有7日之特別休假，自89年3月26日至90年3月25日（
      90 年度）應有7日之特別休假，自90年3月26日至91年3月
      25 日（91年度）滿3年應有10日之特別休假、自91年3月
      26日至94年3月25日（92、93、94年度）每年度應有10日
      之特別休假。本件上訴人於被上訴人終止勞動契約前2年
      既均未休該93、94年度之特別假，自得依前開條文，請求
      被上訴人給付93年度10日及94年度10日共20日之工資即15
      867 元（計算式：23,800÷30×20 =15,867，元以下四捨
      五入），惟原審僅判准7 日，即5,553 元，其間差額10 ,
      314 元，上訴人請求被上訴人應再給付，為有理由，應予
      准許。
七、綜上所述，上訴人之年資應自88年3 月26日起算，其於被上
    訴人公司之服務年資為6 年9 個月又1 天，被上訴人應再給
    付上訴人資遣費138,833 元、預告工資7,933 元、特休假未
    休工資10,314元，合計157,080 元，從而，上訴人基於勞動
    契約法律關係及本法第16條、第17條、第38條規定，請求被
    上訴人應再給付157,080 元及自起訴狀繕本送達翌日即96年
    1 月23日起至清償日止，按法定利率年息5 ％計算之利息，
    為有理由，逾此部分之請求為無理由。原審除確定部分外，
    關於駁回上訴人上開應准許部分之請求，顯有違誤，應由本
    院予以廢棄，改判如主文第二項所示。另上訴人上開請求不
    應准許部分，原判決為上訴人不利之判決，並無不當，上訴
    人該部分之上訴為無理由，應予駁回。
八、據上論結，本件上訴為一部有理由、一部無理由，依民事訴
    訟法第436 條之1 第3 項、第449 條第1 項、第450 條、第
    385 條第1 項前段、第463 條，判決如主文。
中    華    民    國    98    年    7     月    8     日
            民事鳳山分庭審判長法  官  楊富強
                              法  官  林意芳
                              法  官  吳文婷
以上正本係照原本作成。
本判決不得上訴。
中    華    民    國    98    年    7     月    8     日
                              書記官  林仕興


司法院資訊處製作；財團法人民間司法改革基金會備份。
